【裁判字號】    95,上重訴,1
【裁判日期】    951018
【裁判案由】    違反毒品危害防制條例
【裁判全文】
福建高等法院金門分院刑事判決         95年度上重訴字第1號
上  訴  人
即  被  告  甲○○
選任辯護人  黃怡騰律師
上列上訴人因違反毒品危害防制條例案件，不服福建金門地方法
院95年度重訴字第1號，中華民國95年6月30日第一審判決（起訴
案號：福建金門地方法院檢察署95年度偵字第83號、第129 號）
，提起上訴，本院判決如下：
    主  文
原判決關於共同運輸第一、二級毒品部分撤銷。
甲○○共同運輸第一級毒品，處有期徒刑拾貳年，扣案第一級毒
品海洛因淨重陸佰陸拾貳點伍貳公克（純質淨重參佰貳拾柒點零
玖公克）、第二級毒品安非他命淨重玖佰柒拾柒點零參公克均沒
收銷燬之，外包裝合計肆拾點肆壹公克，沒收。
其餘上訴駁回。
上開撤銷改判部分所處之刑，與上訴駁回部分所處之刑，應執行
有期徒刑拾貳年貳月，扣案第一級毒品海洛因淨重陸佰陸拾貳點
伍貳公克（純質淨重參佰貳拾柒點零玖公克）、第二級毒品安非
他命淨重玖佰柒拾柒點零參公克均沒收銷燬之，外包裝合計肆拾
點肆壹公克，沒收。
    事      實
一、甲○○明知海洛因及安非他命分別係毒品危害防制條例第 2
    條第2項第1款、第2 款所規定之第一級毒品及第二級毒品，
    不得運輸，竟於民國95年1 月初，與朱仲興（另由檢察官偵
    查中）共同基於運輸毒品之犯意聯絡，以新台幣（下同） 1
    萬6 千元之代價受雇於朱仲興代為運送毒品。95年1月5日，
    在金門縣金沙鎮○○街8號3樓朱仲興租屋處，與朱仲興共同
    將2包海洛因（外包裝重12.53公克，淨重662.52公克）及 4
    包安非他命（外包裝重27.88公克，淨重977. 03公克）藏放
    於甲○○所購買之2瓶5公升裝瓷瓶高粱酒底部，欲運輸至臺
    中地區，交付予不知名之人。95年1月8日上午11時許，甲○
    ○攜帶上開內藏有海洛因及安非他命之高粱酒瓶二瓶，前往
    金門航空站尚義機場，欲搭乘立榮航空公司第690 號班機，
    運送至臺中地區；同日中午12時5 分許，甲○○完成托運行
    李的手續，旋即為航空警察查獲，並扣得該2包海洛因及4包
    安非他命；甲○○見事跡敗露，當場逃逸。又甲○○為逃避
    刑責，明知警察或海岸巡防機關，為維護國家安全之必要，
    對於入出境之旅客及其所攜帶之物件，均依職權實施檢查，
    竟另行起意，與朱仲興基於逃避檢查之概括犯意聯絡，先於
    95年1月8日21時許，由朱仲興僱用真實姓名、年籍不詳之大
    陸籍成年男子，駕駛舢舨船搭載甲○○與朱仲興，逃避檢查
    ，自金門縣金沙鎮青嶼岸際出發，而於同日23時許進入大陸
    地區福建省同安區；復於同年3月17日下午6時許，朱仲興僱
    用大陸人民王志敏駕駛「閩同漁5214」號舢舨船（王志敏未
    經許可入境部分，另經原審判處有期徒刑五月），與甲○○
    自大陸地區福建省同安區歐厝村岸際出發，迄於同日晚上 9
    時許至金門縣馬山海域，逃避檢查而進入金門地區時，為警
    當場查獲，朱仲興則趁隙逃逸。
二、案經金門縣警察局及行政院海岸巡防署海洋巡防總局第九海
    巡隊移送福建金門地方法院檢察署檢察官偵查起訴。
    理    由
一、訊據上訴人即被告甲○○對於上開運輸毒品之事實坦承不諱
    ，僅辯以：原判決量刑過重，請求從輕量刑云云；辯護人則
    辯以：系爭內裝毒品之行李，係甫由被告在金門尚義機場交
    付予立榮公司行李員辦理托運後，即在檢查台為航空警察人
    員查獲，尚未登上飛機，應成立運輸毒品未遂之罪名云云。
    經查：
(一)被告上開運輸上開第一級毒品海洛因、第二級毒品安非他命
    之犯行，除據被告自白不諱外，復有立榮航空公司95年1月8
    日第690 號班機之登機證、艙單、托運行李登記表、托運具
    結書各一張及托運行李牌二張附卷可證；而被告所托運高粱
    酒瓶內查獲之白色粉末經送鑑定結果，確係第一級毒品海洛
    因淨重662.52公克（純度49.37%，純質淨重327.09公克），
    有法務部調查局95年3月24日調科壹字第360000019號鑑定通
    知書一紙附卷可證；另被告所托運高粱酒瓶內查獲之白色結
    晶，經送鑑定結果，為第二級毒品甲基安非他命（淨重978.
    03公克，取1公克鑑定用罄，驗後餘重977.03 公克），有內
    政部警政署刑事警察局93年3月1日刑鑑第0000000000號鑑定
    書在卷可證，其運輸海洛因及安非他命之犯行堪以認定。
(二)按毒品危害防制條例第4 條所稱之運輸毒品罪，不以國外輸
    入國內或國內輸出國外為限，其在國內運輸者亦屬之（司法
    院36年院解字第3541號、37年院解字第3853號解釋意旨參照
    ）。又所謂「運輸」，係指本於運輸意思而搬運輸送而言，
    倘其有此意圖者，一有搬運輸送之行為犯罪即已成立，並非
    以運抵目的地為完成犯罪之要件，換言之，區別該罪既遂、
    未遂之依據，應以已否起運為準，既已起運，構成該罪之輸
    送行為即已完成，不以達到目的地為既遂要件（最高法院92
    年度台上字第3096號判決意旨參照）。本件被告甲○○已完
    成托運行李之手續，其欲運輸之海洛因、安非他命均已脫離
    被告可支配之範圍，由輸送帶輸送至Ｘ光機，始發現酒內暗
    藏扣案之毒品，而航空運輸之托運，係以輸送帶係將旅客行
    李輸送至飛機內，應屬運輸之階段行為，行李送上輸送帶開
    始前進，即屬起運行為，應認已該當運輸之行為，所辯尚不
    可採。
(三)次按毒品危害防制條例第十七條規定：「犯第四條第一項之
    罪，供出毒品來源，因而破獲者，得減輕其刑」，其立法意
    旨重在鼓勵具體供出其上游販毒者，俾資追查該毒梟前手及
    其上游毒品，以杜絕毒品之蔓延與氾濫為目的。尚僅自白所
    運輸、販賣毒品之事證及共犯為何人，尚未進而查獲毒梟前
    手或其上游供毒品者，仍不得執以邀本條規定之寬典（最高
    法院93年度台上字第3602號、4852號、6046號判決意旨參照
    ）。本件被告係受雇於朱仲興代為運送毒品，其與朱仲興係
    共犯關係，與「供出毒品來源」之要件已有未合；且朱仲興
    目前經由金門縣警察局與大陸地區公安之合作，已加以逮捕
    ，羈押於大陸，業經證人江守寰於原審證述甚明（原審卷第
    135 頁），並有新聞報導二則在卷可佐，足認朱仲興現仍於
    大陸檢察單位偵查中，尚未起訴，亦難認「因而破獲」，則
    依上開說明，亦不得依毒品危害防制條例第17條之規定，減
    輕其刑。
二、訊據被告坦承上開逃避檢查犯行，核與證人即同案被告王志
    敏於警詢、偵訊及原審證述相符，並有雷達航跡圖及第九海
    巡隊之檢查紀錄表各一份在卷可稽，其逃避檢查之犯行亦堪
    認定。
三、核被告所為，係犯毒品危害防制條例第4條第1項運輸第一級
    毒品罪、同條例第4條第2項之運輸第二級毒品罪、國家安全
    法第6條第2項之逃避檢查罪。被告持有海洛因、安非他命之
    低度行為為運輸之高度行為所吸收，不另論罪。被告與朱仲
    興就運輸第一級毒品、第二級毒品之犯行，有犯意之聯絡與
    行為之分擔，為共同正犯。又被告與朱仲興、另一不詳姓名
    之大陸成年人就95年3月8日之逃避檢查犯行，及被告與朱仲
    興、王志敏就95年3 月17日逃避檢查之犯行，均有犯意之聯
    絡與行為之分擔，亦為共同正犯。被告以一運輸行為，同時
    運輸第一級毒品及第二級毒品，為想像競合犯，應從一重論
    以運輸第一級毒品罪。被告先後二次逃避檢查之犯行，時間
    緊接，觸犯構成要件相同之罪名，顯係基於概括犯意而為，
    為連續犯，應以一罪論並依法加重其刑。所犯上開二罪，犯
    意各別，行為互殊，應分論併罰。又被告係因受朱仲興利誘
    ，一時失慮，運毒代價僅為1萬6千元，所運輸毒品及時為警
    查獲，尚未流入市面，而運輸毒品法定刑為死刑或無期徒刑
    之罪，法重情輕，縱處以法定最低刑無期徒刑，仍嫌過重，
    犯罪情狀顯可憫恕，爰依刑法第59條規定，減輕其刑。
四、按修正後刑法第2條第1項規定：「行為後法律有變更者，適
    用行為時之法律。但行為後之法律有利於行為人者，適用最
    有利於行為人之法律」。被告行為後，刑法業於民國94 年1
    月7 日修正公布，並於95年7月1日施行。修正前刑法第28條
    係規定：二人以上共同實施犯罪之行為者，皆為正犯。修正
    後則規定：二人以上共同實行犯罪之行為者，皆為正犯。修
    正理由係在排除「陰謀共同正犯」、「預備共同正犯」之情
    形，本件係實行共同正犯，修正後規定並非有利於被告，應
    適用修用前之規定；又修正後之刑法刪除刑法第56條關於連
    續犯之規定。本件被告所犯上開二次逃避檢查罪，具有連續
    犯之關係，依修正前即行為時之規定，應從一重之罪處斷；
    依修正後之刑法既已刪除連續犯之規定，則所犯上述各罪應
    依數罪併罰之規定分論併罰。比較新舊法之規定，修正後之
    規定並非較有利於被告，亦應適用行為時之法律，即適用修
    正前刑法第56條牽連犯之規定。又修正前刑法第51條規定：
    「數罪併罰，分別宣告其罪之刑，依左列各款定其應執行者
    ：」其中第5 款規定：「宣告多數有期徒刑者，於各刑中之
    最長期以上，各刑合併之刑期以下，定其刑期。但不得逾二
    十年。」修正後刑法第51條第5 款規定：「宣告多數有期徒
    刑者，於各刑中之最長期以上，各刑合併之刑期以下，定其
    刑期。但不得逾三十年。」比較結果，修正後刑法並非較有
    利於行為人，依刑法第2條第1項前段之規定，仍應依修正前
    刑法，定其應執行之刑。另無期徒刑減輕者，舊法規定為七
    年以上有期徒刑，新法則規定為二十年以下十五年以上有期
    徒刑，比較新舊法，以舊法規定有利於被告，爰適用修正前
    刑法第65條第2 項規定。綜合比較結果，本件應適用修正前
    刑法第28條、第56條、第51條第5款規定，併此敘明。
五、原審據以論罪科刑，固非無見，惟被告係供出共同正犯朱仲
    興，而非上手或上游，不符毒品危害防制條例第17條之要件
    ，原判決依該條規定減輕其刑，自有未洽；被告上訴，請求
    從輕量刑，雖無理由，惟原判決既有上開可議之處，仍應由
    本院將原判決關於運輸第一、二級毒品部分撤銷改判。至逃
    避檢查部分，原審認事用法均無違誤，量刑亦頗適當，被告
    此部分上訴，即無理由，應予駁回。爰審酌被告有施用毒品
    之素行，教育程度為高職肄業，程度不高，有個人戶籍資料
    附卷可參，因經濟之困難，受友人之誘惑，貪圖小利，其以
    夾藏行李方式托運，所運輸毒品數量不少，如流入市面，毒
    害非淺及被告犯後態度良好，積極配合員警辦案，顯見良知
    未泯，深具悔意等一切情狀，就運輸毒品部分量處如主文第
    二項所示之刑。扣案之海洛因淨重662. 52公克（純度49.37
    %，純質淨重327.09公克）為第一級毒品，安非他命淨重978
    .03 公克（驗後餘重977.03公克）為第二級毒品，應依毒品
    危害防制條例第18條第1 項前段之規定，宣告沒收銷燬之。
    海洛因之外包裝重12.53公克，安非他命之外包裝27.88公克
    （合計40．41公克），係共犯朱仲興所有，供犯罪所用之物
    ，業據被告供承在卷，應依同條例第19之規定，宣告沒收。
五、據上論斷，應依刑事訴訟法第369條第1 項前段、第368條、
    第364條、第299條第1項前段，毒品危害防制條例第4 條第1
    項、第4條第2項、第17條、第18條第1項前段、第19條第1項
    ，國家安全法第6條第2項，刑法第2條第1項、第11條、修正
    前第28條、修正前第56條、第55條前段、第59條、修正前第
    51條第5款，判決如主文。
本案經檢察官羅松芳到庭執行職務。
中    華    民    國   九十五   年   十   月   十八   日
                      刑事庭審判長法  官  蔡  清  遊
                                  法  官  黃  玉  清
                                  法  官  陳  世  宗
上開正本證明與原本無異。
逃避檢查部份不得上訴。
運輸毒品部分如不服本判決，應於收受送達後十日內向本院提出
上訴書狀，其未敘述上訴之理由者並得於提起上訴後十日內向本
院補提理由書（均須按他造當事人之人數附繕本）。
                                  書記官   李  麗  鳳
中    華    民    國   九十五   年   十   月   十九   日
附錄：本案論罪科刑法條全文
毒品危害防制條例第4條第1項
（運輸第一級毒品罪）
製造、運輸、販賣第一級毒品者，處死刑或無期徒刑；處無期徒
刑者，得併科新臺幣1 千萬元以下罰金。
毒品危害防制條例第4條
（運輸第二級毒品罪）
製造、運輸、販賣第二級毒品者，處無期徒刑或7 年以上有期徒
刑，得併科新臺幣7 百萬元以下罰金。
國家安全法第6條第2項
（逃避檢查罪）
無正當理由拒絕或逃避依第四條規定所實施之檢查者，處六月以
下有期徒刑、拘役或科或併科新臺幣一萬五千元以下罰金。


司法院資訊處製作；財團法人民間司法改革基金會備份。
